臺灣桃園地方法院刑事判決　　　　　　　　 96年度自字第3號
自　訴　人
即反訴被告　丙○○
自訴代理人
兼　反　訴
辯　護　人　廖年盛律師
被　告　即
反　訴　人　丁○○
被　　　告　戊○○
上　二　人
選任辯護人
兼　反　訴
代　理　人　關維忠律師
　　　　　　劉君豪律師
上列被告等因傷害案件，經自訴人提起自訴，及被告丁○○提起
反訴，並由臺灣桃園地方法院檢察署檢察官就同一事實移送併辦
（96年度偵字第10919 號，丙○○告訴丁○○、戊○○傷害部分
，及丁○○告訴丙○○傷害部分），本院判決如下：
    主  文
丁○○共同傷害人之身體，處拘役伍拾日，如易科罰金，以新臺
幣壹仟元折算壹日。減為拘役貳拾伍日，如易科罰金，以新臺幣
壹仟元折算壹日。扣案之鋁棒、木棒各壹支，均沒收。其餘被訴
毀損部分無罪。
戊○○共同傷害人之身體，處拘役肆拾日，如易科罰金，以新臺
幣壹仟元折算壹日。減為拘役貳拾日，如易科罰金，以新臺幣壹
仟元折算壹日。扣案之鋁棒、木棒各壹支，均沒收。其餘被訴毀
損部分無罪。
丙○○傷害人之身體，處拘役肆拾日，如易科罰金，以新臺幣壹
仟元折算壹日。減為拘役貳拾日，如易科罰金，以新臺幣壹仟元
折算壹日。
    事  實
一、丁○○、戊○○父子2 人與丙○○均為桃園縣桃園市○○路
    長隆賓士大樓之住戶，丁○○為該社區第11屆之管理委員會
    主任委員，丙○○為該社區第12屆管理委員會之副主任委員
    兼監察委員，因第12屆管理委員會對於第11屆管理委員會委
    員財務交接有爭議，第12屆管理委員會乃於民國96年3 月1
    日在社區公佈欄張貼載有「96年度第11屆委員會財務移交至
    目前為止尚未清楚‧‧‧該屆主任委員丁○○先生‧‧‧至
    今仍未主動出面說明釐清‧‧‧」內容之公告，當日19時丁○○下班返回社區見該公告，認該公告內容與事實不符，因
    而心生不滿，乃於同日19時24分許，持其所有木棒、鋁棒各
    1 支，擬與其子戊○○至社區會議室與丙○○理論，丁○○
    、戊○○在社區會議室遇到丙○○後，因言語上發生爭執，
    手持鋁棒、木棒之丁○○與戊○○乃共同基於傷害人身體之
    犯意聯絡，由戊○○自丙○○背後架住丙○○並徒手毆打丙○○，丁○○則先將手上木棒丟在地上，而持手上鋁棒毆打
    丙○○身體，致丙○○左腰、胸壁挫傷、左手挫擦傷、左肘
    擦傷等傷害，丙○○亦不甘示弱，趁機掙脫戊○○後，基於
    傷害人身體之犯意，徒手毆打丁○○，致丁○○受有右手前
    臂、右臉擦傷等傷害。
二、案經丙○○向本院提起自訴及丁○○向本院提起反訴，暨臺
    灣桃園地方法院檢察署檢察官就丙○○自訴及丁○○反訴之
    傷害部分之同一事實（即丙○○告訴丁○○、戊○○傷害部
    分，丁○○告訴丙○○傷害部分）移送併辦。
    理  由
甲、本訴部分：
壹、證據能力：
一、按被告以外之人於審判外之言詞或書面陳述，除法律有規定
    者外，不得作為證據。被告以外之人於審判外之陳述，雖不
    符前 4條（指刑事訴訟法第159條之1至第159條之4）之規定
    ，而經當事人於審判程序同意作為證據，法院審酌該言詞陳
    述或書面陳述作成時之情況，認為適當者，亦得為證據，刑
    事訴訟法第159 條第1 項、第159 條之5 第1 項，分別定有
    明文。查本件被告之辯護人於準備程序中，對於自訴人所提
    出證人甲○○之警詢筆錄，認無證據能力，且證人甲○○並
    無刑事訴訟法第159 條之3 各款之例外事由，該警詢筆錄，
    自不具證據能力。
二、被告、辯護人對於自訴人所提之其餘證據資料及以下作為判
    斷依據之各項證據資料，均同意或不爭執其證據能力，爰審
    酌該等言詞供述及書面作成時之情況，並無不宜作為證據之
    情事，依刑事訴訟法第159 條之5 規定，得作為證據，併予
    敘明。
貳、實體部分：
一、有罪部分：
  (一)訊據被告丁○○對於上揭傷害自訴人丙○○之犯罪事實均坦
    承不諱，惟否認其子即共同被告戊○○亦有參與傷害丙○○
    之行為，供稱：戊○○只是勸架，並沒有毆打戊○○等語。
    被告戊○○對伊有與其父親即被告丁○○於上揭時間進入社
    區會議室乙情固坦承不諱，惟否認有何傷害丙○○之犯行，
    辯稱：當時是因為父親即被告丁○○持棍棒下樓，伊怕會發
    生事情，所以才會跟父親至社區會議室，後來係因為父親與
    自訴人丙○○發生扭打，因為要勸架，所以才會架開自訴人
    ，並沒有架住自訴人讓父親打云云。經查：
  1.在場目擊之證人甲○○於本院審理時結證稱：當時被告丁○○與戊○○走近會議室，被告丁○○就說我叫我兒子來打妳
    ，被告戊○○就從丙○○背後架住丙○○，被告丁○○就持
    棍棒從丙○○的腰部、手部地方打下去，丙○○反抗，被告
    戊○○乃徒手毆打丙○○等語明確（見本院卷第167 頁至第
    171 頁），此外並有自訴人丙○○之診斷證明書在卷可按（
    見96年度偵字第10919 號卷第7 頁），則被告丁○○、戊○○共同毆打傷害丙○○之行為，堪以認定。
  2.證人即被告丁○○於本院審理時雖證述：我兒子戊○○係因
    看到我拿2 支棍棒出門往外衝，所以才跟我出來，到了會議
    室，是我先將木棍丟在一旁，然後用鋁棒打丙○○，丙○○
    就1 手抓住我的鋁棒，1 手開始打我，我不知道我打丙○○
    時，被告戊○○在做什麼等語（見本院卷第175 頁至第179
    頁）則證人丁○○此部分證述，無足為有利被告戊○○之證
    據。
  3.綜上所述，本件事證明確，被告丁○○、戊○○犯行堪以認
    定，均應依法論科。
  (二)核被告丁○○、戊○○所為，均係犯刑法第277 條第1 項之
    傷害罪。被告2 人就前揭傷害犯行，互有犯意聯絡及行為分
    擔，均應依刑法第28條論以共同正犯。爰審酌被告2 人均無
    前科，素行尚佳，僅因管理委員會所張貼之公告內容爭執其
    真實性而一時氣憤傷害自訴人，自訴人所受傷害尚輕微，及
    被告2 人犯罪後之態度等一切情狀，分別量處如主文所示之
    刑，並均諭知易科罰金折算標準。又中華民國96年罪犯減刑
    條例，自96年7 月16日起施行生效，依該條例第2 條、第3
    條之規定，犯罪於96年4 月24日以前，或所犯雖係同條例第
    3 條所載之罪而其所宣告之刑未逾1 年6 月者，應予減刑，
    是本件合於該減刑條例之規定，爰依該條例第2 條第1 項第
    3 款之規定，均諭知被告2 人所宣告之刑，拘役50日、40日
    ，各減為拘役25日、20日，並均諭知易科罰金之折算標準，
    以資懲儆。另扣案之鋁棒、木棒各1 支，係被告丁○○所有
    ，供其或預備供其犯罪所用之物，業據被告丁○○於本院審
    理時自承在卷，爰依刑法第38條第1 項第2 款、第3 款之規
    定沒收之。
二、無罪部分：
  (一)自訴意旨略以：被告丁○○、戊○○於96年3 月1 日19時25
    分許，共同基於毀損之犯意，將自訴人之眼鏡打落地面，致
    鏡片破掉、鏡架歪斜，致不堪使用，足以生損害於丙○○，
    因認被告丁○○、戊○○另涉犯有刑法第354 條之毀損罪嫌
    云云。
  (二)按犯罪事實應依證據認定之，無證據不得推定其犯罪事實，
    刑事訴訟法第154 條第2 項定有明文。又所謂認定犯罪事實
    之證據，係指足以認定被告確有犯罪行為之積極證據而言，
    如未發現相當證據，或證據不足以證明，自不能以推測或擬
    制之方法，以為裁判基礎，最高法院40年台上字第86號著有
    判例意旨可稽。再按刑法第354 條之毀損罪，必行為人有犯
    罪故意，且有毀棄、損壞致令他人之物不堪用之行為始足當
    之。
  (三)本件自訴人認為被告丁○○、戊○○涉犯有前開毀損罪嫌，
    無非係以自訴人之指訴及自訴人眼鏡受損照片1 幀等附卷資
    為依據；惟訊據被告丁○○固承認有於96年3 月1 日19時25
    分許以鋁棒毆打自訴人，惟堅決否認有上開毀損之犯行，被
    告戊○○矢口否認有何毀損犯行。被告丁○○辯稱：並無故
    意損壞自訴人之眼鏡等語。
  (四)經查，自訴人眼鏡在被告丁○○與自訴人丙○○拉扯間損壞
    一節，為被告2 人所不否認，核與自訴人丙○○所述相符，
    並有眼鏡受損照片1 幀在卷可按，應認自訴人丙○○眼鏡損
    壞一情應堪認定。又本件自訴人於本院審理時自承：眼鏡不
    是在被告丁○○打我的時候掉的，是在我和被告丁○○拉扯
    時掉的，因為我被打的太突然，眼鏡的確是在拉扯時掉的等
    語（見本院卷第185 頁），是以，自訴人眼鏡既是在與被告
    拉扯時掉的以致於毀損，自無從推斷被告丁○○主觀上有毀
    損之故意，且從自訴人上開所承，亦無從證明被告戊○○有
    何毀損之犯行，是被告丁○○辯稱無毀損之故意、被告戊○○辯稱無毀損之犯行，均足堪採信。並無其他積極證據足資
    證明被告2 人確有自訴人所指述毀損罪之犯行；因不能證明
    被告2 人犯罪，自應為其無罪之諭知。
乙、反訴部分：
壹、證據能力：
一、按被告以外之人於審判外之言詞或書面陳述，除法律有規定
    者外，不得作為證據。被告以外之人於審判外之陳述，雖不
    符前4 條（指刑事訴訟法第159 條之1 至第159 條之4） 之
    規定，而經當事人於審判程序同意作為證據，法院審酌該言
    詞陳述或書面陳述作成時之情況，認為適當者，亦得為證據
    ，刑事訴訟法第159 條第1 項、第159 條之5 第1 項，分別
    定有明文。查本件反訴被告之辯護人於準備程序中，對於反
    訴人所提出證人即反訴人丁○○之警詢筆錄，認無證據能力
    ，因反訴人丁○○非反訴被告，即屬被告以外之人且無刑事
    訴訟法第159 條之3 各款之例外事由，該警詢筆錄，自不具
    證據能力。
二、反訴被告、辯護人對於反訴人所提之其餘證據資料及以下作
    為判斷依據之各項證據資料，均同意或不爭執其證據能力，
    爰審酌該等言詞供述及書面作成時之情況，並無不宜作為證
    據之情事，依刑事訴訟法第159 條之5 規定，得作為證據，
    併予敘明。
貳、實體部分：
一、有罪部分：
  (一)訊據反訴被告丙○○固坦承於上開時、地與反訴人丁○○發
    生爭執進而拉扯，惟矢口否認有上開傷害犯行，辯稱：伊係
    因遭反訴人丁○○持棍棒毆打，所以才會與反訴人丁○○拉
    扯，伊是為了要防禦，不知反訴人身上為何有傷云云。
    云。經查：
  1.反訴被告丙○○如何於上揭時、地徒手毆打反訴人丁○○之
    事實，迭據證人即反訴人丁○○於本院審理時證述：當時我
    跟丙○○說你要打架嗎，然後丙○○就作勢要站起來，速度
    很快，我就過去用鋁棒打丙○○，丙○○就用1 隻手抓住我
    的棍子，用另1 隻手開始打我肩膀以上的地方，有打到我的
    眼鏡，因為我有用手擋，所以手也有受傷等語（見本院卷第
    176 頁），證人甲○○於本院審理結證稱：被告戊○○從反
    訴被告丙○○後面架住他，反訴人丁○○在前面打，反訴被
    告丙○○會反抗等語（見本院卷第170 頁），此外並有反訴
    人丁○○出具之診斷證明書在卷可按（見96年度偵字第1091
    9 號卷第11頁），且依據診斷證明書上所載反訴人丁○○係
    受有右手前臂、右臉擦傷等傷害，核與反訴人前揭證述傷害
    造成過程情節相符。足見反訴人丁○○確有在該時、地遭反
    訴被告丙○○徒手打傷，反訴被告丙○○前揭所辯，顯係事
    後飾卸之詞，無足採信。
  2.按正當防衛必須對於現在不法之侵害始得為之，侵害業已過
    去，即無正當防衛可言。至彼此互毆，又必以一方初無傷人
    之行為，因排除對方不法之侵害而加以還擊，始得以正當防
    衛論。故侵害已過去後之報復行為，與無從分別何方為不法
    侵害之互毆行為，均不得主張防衛權（最高法院有30年度上
    字第1040號判例參照）。而衡之一般社會經驗法則，互毆係
    屬多數動作構成單純一罪而互為攻擊之傷害行為，縱令一方
    先行出手，而還擊之一方在客觀上茍非單純對於現在不法之
    侵害為必要排除之反擊行為，因其本即有傷害之犯意存在，
    則對其互為攻擊之還手反擊行為，自無主張正當防衛權之餘
    地（最高法院84年度臺非字第208 號判決可資參考）。本件
    係反訴被告丙○○先遭被告丁○○、戊○○毆打後，心有未
    甘，再徒手打傷反訴人丁○○，反訴被告與反訴人丁○○間
    之傷害行為，有時間先後，還擊之一方顯非對於現在不法之
    侵害為必要排除之反擊行為，依上開見解，均不得主張正當
    防衛。
  3.綜上所述，本件反訴被告丙○○傷害犯行，罪證明確，犯行
    洵堪認定，應予依法論科。
  (二)核反訴被告丙○○之所為，係犯刑法第277 條第1 項之罪。
    爰審酌反訴被告未曾受有期徒刑以上行之宣告前科，素行尚
    佳，因遭反訴人毆打而一時氣憤反擊，反訴人所受傷害尚輕
    微，及犯後否認犯行，態度欠佳等一切情狀，量處如主文所
    示之刑，並諭知易科罰金之折算標準。又中華民國96年罪犯
    減刑條例，自96年7 月16日起施行生效，依該條例第2 條、
    第3條 之規定，犯罪於96年4 月24日以前，或所犯雖係同條
    例第3 條所載之罪而其所宣告之刑未逾1 年6 月者，應予減
    刑，是本件反訴被告合於該減刑條例之規定，爰依該條例第
    2 條第1 項第3 款之規定，均諭知反訴被告所宣告之刑，拘
    役40日減為拘役20日，並諭知易科罰金之折算標準，以資懲
    儆。
二、不另為無罪諭知之部分：
  (一)反訴意旨另以：反訴人於96年3 月1 日18時許下班返回社區
    ，見公佈欄所張貼之上開公告後，先於同日18時40分至社區
    會議室找反訴被告丙○○理論，遭反訴被告將反訴人領帶揪
    起丟向會議室沙發，因而受有傷害，認反訴被告丙○○就此
    部分，亦涉犯刑法第277 條第1 項傷害犯行云云。反訴人丁○○認反訴被告丙○○涉有上揭犯行，無非以反訴人丁○○
    之指訴及電梯監視錄影帶為其論據。
  (二)按犯罪事實應依證據認定之，無證據不得推定其犯罪事實。
    又不能證明被告犯罪者，應諭知無罪之判決，刑事訴訟法第
    154 條第2 項、第301 條第1 項分別定有明文。再告訴人之
    告訴，本以使被告受刑事訴追為目的，故其陳述是否與事實
    相符，自應調查其他證據，以資審認，苟其所為攻擊之詞，
    尚有瑕疵，則在此瑕疵未予究明以前，即不能遽採為斷罪之
    基礎（最高法院69年度臺上字第1531號判例意旨參照）。
  (三)訊據反訴被告丙○○堅詞否認有何此部分犯行，辯以：當天
    反訴人氣沖沖到會議室來理論，我還請他坐著談，但他不坐
    後來就離開會議室等語。經查：證人甲○○、乙○○於本院
    審理時均結證稱：反訴人丁○○當天第1 次到會議事實，並
    未遭到反訴被告丙○○毆打等語明確（見本院卷第167 頁、
    第174 頁），此外，經本院勘驗監視錄影帶結果，僅有反訴
    人丁○○自會議室返回搭乘電梯時，可見反訴人丁○○前額
    頭髮略微凌亂等情，此有本院勘驗結果在卷可按（見本院卷
    第104 頁），然無從由此推論反訴人丁○○前額頭髮凌亂係
    遭反訴被告丙○○毆打所致，另經本院將反訴人丁○○所指
    遭反訴被告揪起之領帶送內政部刑事警察局鑑驗，亦未在該
    領帶上採得反訴被告丙○○之指紋，此有該局鑑驗書在卷可
    稽（見本院卷第130 頁），是本部分除反訴人之指訴外，查
    無其他積極證據足資證明反訴被告有此部分傷害之犯行，本
    部分證據尚嫌未足，反訴人認此部份與前揭有罪部分有接續
    犯實質上一罪之關係，爰不另為無罪之諭知。
據上論斷，應依刑事訴訟法第299 條第1 項前段、第301 條第1
項、第339 條、第343 條，刑法第28條、第277 條第1 項、第41
條第1 項前段，刑法施行法第1 條之1 第1 項、第2 項前段，中
華民國96年罪犯減刑條例第2 條第1 項第3 款、第7 條第1 項、
第2 項，判決如主文。
中　　華　　民　　國　　96　　年　　7 　　月　　24　　日
                  刑事第一庭　審判長法  官  曾淑華
                                    法  官  鄭吉雄
                                    法  官  朱美璘
以上正本證明與原本無異
如不服本判決書應於送達後10日內向本院提出上訴狀
                                    書記官　谷貞豫
中　　華　　民　　國　　96　　年　　7 　　月　　27　　日
附錄本案論罪科刑法條：
中華民國刑法第277條
傷害人之身體或健康者，處 3 年以下有期徒刑、拘役或 1 千元
以下罰金。
犯前項之罪因而致人於死者，處無期徒刑或 7 年以上有期徒刑；
致重傷者，處3 年以上10年以下有期徒刑。
